【裁判字號】    95,訴,2085
【裁判日期】    950802
【裁判案由】    毒品危害防制條例
【裁判全文】
臺灣臺中地方法院刑事判決              95年度訴字第2085號
公  訴  人  臺灣臺中地方法院檢察署檢察官
被      告  甲○○
上列被告因毒品危害防制條例案件，經檢察官提起公訴（九十五
年度毒偵字第二三○六號、第二三八二號、第二四五七號），被
告於本院行準備程序時就被訴事實為有罪之陳述，經受命法官聽
取當事人意見後，由本院合議庭裁定以簡式審判程序審理，判決
如下：
    主  文
甲○○連續施用第一級毒品，累犯，處有期徒刑壹年伍月，扣案
含第一級毒品海洛因殘渣之包裝袋肆只均沒收銷燬之；又連續施
用第二級毒品，累犯，處有期徒刑玖月，扣案之第二級毒品安非
他命壹包（含袋重零點伍公克）沒收銷燬之。應執行有期徒刑
貳年，扣案含第一級毒品海洛因殘渣之包裝袋肆只及第二級毒品
安非他命壹包（含袋重零點伍公克）均沒收銷燬之。
    犯罪事實
一、甲○○前因施用第一級毒品案件，經臺灣臺中地方法院以九
    十二年度訴字第二二○七號判處有期徒刑一年，於民國九十
    三年一月九日入監執行，九十四年一月五日因縮短刑期執行
    完畢。詎猶不知悔改，基於施用第一級毒品海洛因之概括犯
    意，自九十四年二月十日起，迄九十五年六月四日止，連續
    在台中縣大甲鎮○○路菜市場二樓公廁內等處，施用第一級
    毒品海洛因多次。復基於施用第二級毒品安非他命之概括犯
    意，自九十四年一月上旬某日起至九十五年五月十二日上午
    （起訴書誤繕為九十五年七月十八日十六時）止，連續在上
    址等處，以將安非他命放入玻璃吸食器，再點燃吸食之方式
    ，施用第二級毒品安非他命多次，嗣先於九十四年七月十八
    日十八時二十分許，在台中縣大甲鎮○○路一之二號前，因
    形跡可疑，為警攔檢盤查，因而查獲，並當場扣得第二級毒
    品安非他命一包（含袋重○．三五公克）；再於九十五年二
    月二十三日九時許，為警在臺中縣大甲鎮○○路菜市場二樓
    公共廁所查獲；又於九十五年五月十四日二十三時許，為警
    在臺中縣后里鄉○村路三一九號前查獲，並扣得含第一級毒
    品海洛因殘渣之包裝袋四只。
二、案經案經臺中縣警察局大甲分局報請臺灣臺中地方法院檢察
    署檢察官偵查起訴。
    理    由
一、訊據被告甲○○對於前揭犯罪事實坦承不諱，而被告於九十
    四年七月十八日、九十五年二月二十三日、九十五年五月十
    四日查獲當日經警採集尿液送鑑結果，均呈嗎啡及安非他命
    陽性反應，分別有詮昕科技股份有限公司濫用藥物尿液檢驗
    報告書一紙，及九十五年三月九日、九十五年五月二十五日
    中山醫學大學附設醫院檢驗科藥物檢測中心檢驗報告各一紙
    附卷可參，復有扣案之含第一級毒品海洛因殘渣之包裝袋四
    只及第二級毒品安非他命一包（含袋重○．三五公克）可稽
    ，足見被告自白與事實相符。被告曾於八十七年間因施用第
    一級、第二級毒品案件，經臺灣臺中地方法院檢察署檢察官
    提起公訴，並經本院裁定送強制戒治，於八十八年十二月八
    日強制戒治期滿，執行完畢；被告又於五年內之九十二年間
    再因施用毒品案件，經本院九十二年度訴字第二二○七號判
    決判處有期徒刑一年，有其前案紀錄表附卷可稽。被告旋再
    為本次之施用毒品，顯見前所實施強制戒治不足以遮斷其施
    用毒品之毒癮，縱此次再度施用毒品之時間，在初犯經強制
    戒治執行完畢釋放之八十八年十二月八日之五年以後，已不
    合於「五年後再犯」之規定，且因已於「五年內再犯」，顯
    見其再犯率甚高，原實施之強制戒治，已無法收其實效，即
    應依毒品危害防制條例第十條處罰（最高法院九十五年度第
    七次刑事庭會議決議參照），是以檢察官自應依法追訴。綜
    上所陳，本案事證已臻明確，被告犯行洵堪認定。
二、核被告所為，係犯毒品危害防制條例第十條第一項之施用第
    一級毒品、及同條第二項之施用第二級毒品罪。被告分別持
    有第一級毒品海洛因、第二級毒品安非他命進而施用之，其
    持有之低度行為應為施用之高度行為所吸收，均不另論罪。
    惟按，被告行為後，刑法第二條第一項、第五十一條第五款
    業經總統於九十四年二月二日以華總一義字第Ｚ00000
    00000號令修正公布，並刪除刑法第五十六條規定，且
    自九十五年七月一日起施行（下稱新法；修正前刑法下稱舊
    法）。而新法第二條第一項之規定，係規範行為後法律變更
    所生新舊法律比較適用之準據法，於新法施行後，應適用新
    法第二條第一項之規定，為「從舊從輕」之比較。按新法已
    刪除刑法第五十六條連續犯規定，則被告之犯行，因行為後
    新法業已刪除連續犯之規定，此刪除雖非犯罪構成要件之變
    更，但顯已影響行為人刑罰之法律效果，自屬法律有變更，
    而被告多次施用第一級毒品及第二級毒品犯行，依舊法本可
    分別依連續犯論以裁判上一罪，依新法則應數罪併罰，新法
    顯然不利於被告。又按新法第五十一條第五款規定：數罪併
    罰，分別宣告其罪之刑，宣告多數有期徒刑者，於各刑中之
    最長期以上，各刑合併之刑期以下，定其應執行刑期。但不
    得逾三十年；舊法第五十一條第五款則規定：數罪併罰，分
    別宣告其罪之刑，宣告多數有期徒刑者，於各刑中之最長期
    以上，各刑合併之刑期以下，定其應執行刑期。但不得逾二
    十年；新法亦無較有利於被告之情形。經綜合與本案罪刑有
    關之連續犯、定應執行刑等一切情形，比較新舊法結果，新
    法並無較有利於被告之情形，依刑法第二條第一項前段之規
    定，本案仍應適用舊法即行為時刑法第五十六條、第五十一
    條第五款規定論罪科刑。是以，被告連續多次施用第一級、
    第二級毒品之犯行，均時間緊接，觸犯構成要件相同之罪名
    ，顯係基於概括犯意而反覆為之，均為連續犯，均應依修正
    前刑法第五十六條規定，論以一罪，並加重其刑。又被告於
    九十四年五月十四日十八時許起至九十五年六月四日止施用
    第一級毒品海洛因部分，雖未據公訴人起訴，然本院認有連
    續犯之裁判上一罪關係，基於審判不可分原則，自得一併予
    以審究。被告前於九十二年間因連續施用第一級毒品海洛因
    犯行，經本院九十二年度訴字第二二○七號刑事判決判處有
    期徒刑一年，甫於九十四年一月五日執行完畢，已如前述，
    茲於五年以內再故意犯本件有期徒刑以上之罪，不論依修正
    前之刑法第四十七條，或修正後之刑法第四十七條第一項之
    規定，均構成累犯，對被告而言並無有利或不利之情形，自
    不生新舊法比較之問題，應逕依修正前之刑法第四十七條，
    論以累犯，並均遞加重其刑。被告所犯施用第一級毒品、施
    用第二級毒品罪二罪之間，犯意各別，行為互殊，應予分論
    併罰。爰審酌被告前於八十七年間已因施用毒品案件，經本
    院八十八年度訴字第八九號刑事判決，判處施用海洛因部分
    一年四月，施用安非他命部分八月，定應執行刑一年十月，
    復另施用毒品送強制戒治，有其前案紀錄表在卷可按，量刑
    自不宜較前案為輕，惟其於本院審理中坦承犯行，尚有悔意
    之犯後態度，且施用毒品者均有相當程度之生理成癮性及心
    理依賴性，其犯罪心態與一般刑事犯罪之本質並不相同，容
    應以病人之角度為考量，並側重適當之醫學治療及心理矯治
    為宜等一切情狀，量處如主文所示之刑，並依修正前刑法第
    五十一條第五款規定，定其應執行刑。
三、扣案含第一級毒品海洛因殘渣之包裝袋四只，無法與第一級
    毒品海洛因分離，應視為第一級毒品海洛因，與扣案之第二
    級毒品安非他命一包（含袋重○．三五公克），均應依毒品
    危害防制條例第十八條第一項前段沒收銷燬之。
據上論斷，應依刑事訴訟法第二百七十三條之一第一項、第二百
九十九條第一項前段，毒品危害防制條例第十條第一項、第二項
、第十八條第一項前段，刑法第十一條、第二條第一項前段，修
正前第五十六條，第四十七條，修正前第五十一條第五款，判決
如主文。
本案經檢察官乙○○到庭執行職務。
中    華    民    國    95    年    8    月     2    日
                  刑事第十五庭  法  官  陳宗賢
上正本證明與原本無異。
如不服本判決，應於送達後十日內向本院提出上訴狀（須附繕本
），上訴於台灣高等法院台中分院。
                                書記官  劉家瑜
中    華    民    國    95    年    8    月     2    日
附錄本案論罪科刑法條全文：
毒品危害防制條例第10條第1項、第2項
施用第1級毒品者，處6月以上5年以下有期徒刑。
施用第2級毒品者，處3年以下有期徒刑。


司法院資訊處製作；財團法人民間司法改革基金會備份。
